---
title: "Exporación de y visualización de datos"
output:
  learnr::tutorial:
    progressive: true
runtime: shiny_prerendered
---

```{r setup, include=FALSE}
library(learnr)
knitr::opts_chunk$set(echo = FALSE)
suppressMessages(suppressWarnings(library(tidyverse, quietly = TRUE)))
suppressMessages(suppressWarnings(library(kableExtra, quietly = TRUE)))
data("iris")
data("storms")
x <- seq(from = 0, to = 100, by = 10)
```

## Estructuras de datos en R

### Vectores

Los vectores son la estructura mas básica de datos en `R`, y es una secuencia de datos, los cuales pueden ser numéricos, de caracteres (letras), booleanos (Verdaderos o Falsos), etc. 

La forma mas común de crear un *vector* es con la función `c`, como ejemplo generaremos un vector llamado x, el cual tendrá los numero del 0 al 100 en intervalos de 10.

```{r, echo = TRUE}
x <- c(0, 10, 20, 30, 40, 50, 60, 70, 80, 90, 100)
```

Otra forma de crear un *vector*, es con la función `seq`. El mismo vector x, lo podemos generar con el siguiente comando.

```{r, echo = TRUE}
x <- seq(from = 0, to = 100, by = 10)
```

Para seleccionar o subsetear elementos de un vector, escribimos el nombre del vector y en corchetes cuadrados escribimos el o los elementos en forma de vector (es un vectorception si se quiere). Por ejemplo si quisieran tomar el primer elemento de el vector `x` de ese vector, usarían el siguiente comando:

```{r, echo = TRUE}
x[1]
```

Si quisieran eliminar el tercer y quinto elemento de el vector `x`, usaríamos este otro comando:

```{r, echo = TRUE}
x[-c(3, 5)]
```

En el siguiente ejercicio obtén un nuevo vector `y` con el tercer, quinto y décimo elemento:

#### Ejercicio 1

```{r resumen, exercise=TRUE, exercise.lines = 5}
y <- x

y
```

#### Ejercicio 2



```{r quiz}
quiz(
  question("Si ocupo el siguiente código x[-(3:8)], como será el resultado",
    answer("Los elementos desde el tercero al octavo de x"),
    answer("Todos los elementos menos del tercero al octavo de x", correct = TRUE),
    answer("El tercero y octavo elementos de x"),
    answer("Todos los elementos menos el tercero y octavo elementos de x"),
    answer("Ningúna de las anteriores"),
    allow_retry = TRUE,
    random_answer_order = TRUE
  )
)
```


### Data Frame

El data frame es el corazón de las bases de datos, y es una tabla nada más, y en ese sentido podríamos decir que cada columna es un vector, un ejemplo de un dataframe es la base de datos `iris`, la cual vemos en la siguiente tabla

```{r}
kable(iris, digits = 3) %>% kable_styling(bootstrap_options = c("striped", "hover", "condensed", "responsive"), full_width = F) %>% scroll_box(width = "900px", height = "200px")
```

Para subsetear un dataframe, usamos los corchetes cuadrados nuevamente, pero usamos una coma para separar las filas y las columnas, donde antes de la coma tenemos las filas y después las columnas. De esa forma para generar desde el dataframe `iris` un nuevo dataframe llamado `DF` que tiene las columnas de largo de pétalo (tercera columna) y la especie (quinta columna), de las primeras diez observaciones lo haría de la siguiente forma:

```{r, echo = TRUE}
DF <- iris[c(1:10),c(3,5)]
```

Genera un nuevo Dataframe en base a `iris`, llamado `df`, el cual tenga las primeras 3 medidas de largo de sépalo y largo de pétalo de cada una de las 3 especies, para esto, modifica el siguiente código

```{r especies, exercise=TRUE, exercise.lines = 5}
df <- iris[c(1:10),c(3,5)]
df
```

## Resumen de datos en R

Una de las herramientas mas poderosas para resumir y explorar datos están en el paquete `tidyverse`. Dentro de este paquete usaremos las siguientes funciones:

- *summarize*
- *group_by*
- *filter* 
- *%>%* pipeline

### summarize y group_by

Estas dos funciones usualmente se usan en conjunto, `summarize` resume una variable y `group_by` reúne observaciones según una variable. Volviendo al caso de `iris` puedo generar una tabla que sea la media del largo del pétalo usando solo la función `summarize`:

```{r, echo=TRUE}
MEAN <- summarize(iris, MEAN.PETAL = mean(Petal.Length))
```

```{r}
kable(MEAN, digits = 3) %>% kable_styling(bootstrap_options = c("striped", "hover", "condensed", "responsive"), full_width = F)
```

A su vez, si quiero agrupar por especie y ver la media de la misma variable ocupo el siguiente código

```{r, echo=TRUE}
MEAN <- group_by(iris, Species)
MEAN <- summarize(MEAN, MEAN.PETAL = mean(Petal.Length))
```

```{r}
kable(MEAN, digits = 3) %>% kable_styling(bootstrap_options = c("striped", "hover", "condensed", "responsive"), full_width = F)
```

### Pipeline (%>%)

El pipeline ` %>%` me ahorra unas pocas lineas. Al usar el pipeline se parte con un data.frame y se agregan funciones de dplyr hasta llegar al resultado deseado. Puedo llegar al mismo resultado que en el código anterior con el siguiente código usando el pipeline:

```{r, echo=TRUE}
MEAN <- iris %>% group_by(Species) %>% summarize(MEAN.PETAL = mean(Petal.Length))
```

```{r}
kable(MEAN, digits = 3) %>% kable_styling(bootstrap_options = c("striped", "hover", "condensed", "responsive"), full_width = F)
```

#### Ejercicio 3

Usando la base de datos storm del paquete tidyverse (la cual ya esta cargada), calcula la velocidad promedio y diámetro promedio (hu_diameter) de las tormentas declaradas huracanes por año 

```{r limpieza, exercise=TRUE, exercise.lines = 5}
storms %>% select(year)
```

